【裁判字號】    90,上訴,185
【裁判日期】    900307
【裁判案由】    強盜
【裁判全文】
臺灣高等法院高雄分院刑事判決          九十年度上訴字第一八五號
    上訴人
    即被告      乙○○
    指定辯護人  本院公設辯護人  孫  妙  岑
右上訴人因強盜案件，不服臺灣高雄地方法院八十九年度訴字第九七二號中華民國八
十九年十一月三十日第一審判決（起訴案號：臺灣高雄地方法院檢察署八十九年度偵
字第七０四五號），提起上訴，本院判決如左：
      主      文
上訴駁回。
      事      實
一、乙○○曾有多次違反麻醉藥品管理條例案件，經法院裁處訓誡及假日生活輔導、
    交付保護管束、令入感化教育處所施以感化教育，並曾因竊盜罪，經法院裁處交
    付保護管束，詎不知悔改，竟意圖為自己不法之所有，於民國八十九年三月廿五
    日上午十時四十五分許，見高雄縣鳳山市○○路一六二巷十三號甲○○住宅大門
    未鎖，乃未經許可，侵入該屋內（侵入住宅部份未據告訴），至該屋三樓房間竊
    取置於桌上之四個紅包袋（內有現金新台幣二千三百元）得手，欲離去時，適甲
    ○○自外返家在其住處側門口抽煙，乙○○從三樓跑下擬從側門逃出，遭甲○○
    攔截，兩人面對站立於側門口爭論，距離約一步許，乙○○否認有竊取財物行為
    ，待甲○○轉身呼喊其員工「給我報案」時，乙○○見狀為脫免逮捕，竟當場以
    強暴方式徒手推甲○○身體左肩膀一下後逃逸，甲○○即呼喊鄰居追捕，隨在高
    雄縣鳳山市○○路二三０巷附近，逮捕乙○○，並在其身上起出上述紅包袋及現
    金（已由甲○○領回）。
二、案經高雄縣警察局鳳山分局報請台灣高雄地方法院檢察署檢察官偵查起訴。
      理      由
一、訊據上訴人即被告乙○○坦承於前揭時地竊取四個紅包袋（內有新台幣二千三百
    元）得逞後，欲逃離時，在被害人甲○○住處側門遭攔截，兩人面對站立於側門
    口處爭論，距離約一步許，趁被害人轉身叫人報案時逃逸，隨遭追及逮捕之情，
    惟矢口否認準強盜犯行，辯稱：伊並無出手推被害人甲○○之行為，可能係被害
    人轉身叫人報案時，伊要逃逸，無意中撞到被害人身體，並非故意推被害人云云
    。惟查，被告乙○○於警訊中坦承：其於八十九年三月廿五日十時四十五分許進
    入鳳山市○○里○○路一六二巷十三號，竊取四個紅包袋共新台幣二千三百元，
    得手後，要離去時，遭屋主甲○○撞見，屋主問我為何至其家裡，我就用手將屋
    主推開，拔腿就跑，遭附近鄰居及警方抓到等語（警卷一頁背面），核與被害人
    甲○○於警、偵訊及原審（現場勘驗）訊問時證稱：伊自外返家，見上樓梯之門
    打開，就將門關上，發出「碰」一聲，上完廁所，出來側門口處抽煙，見被告自
    樓上跑下，伊即將被告攔截，兩人站在側門口爭論，被告稱未竊取財物，伊見情
    形不對，轉身要其員工向警方報案，並喊一聲「給我報案」時，覺得左肩膀被推
    一下，身體因而晃動，被告隨朝反方向逃逸，伊即喊「給我攔下來」，在高雄縣
    鳳山市○○路二三０巷將被告逮捕等情相符，並有原審之勘驗筆錄及照片二十一
    張及領結一紙在卷可稽。被告嗣後翻異前供，於第一次偵訊時稱：未推被害人（
    偵查卷六頁背面），於第二次偵訊時稱：未推被害人，可能逃跑時推到被害人（
    偵查卷十九頁背面）；於原審審理時稱：伊係逃跑時，不小心撞到被害人身體，
    並非用手推他云云（一審卷十八頁）。惟查，原審於八十九年十一月二日現場勘
    驗時，諭知被告與被害人甲○○模擬案發當時兩人站立之位置，及被告模擬轉身
    欲逃走如何撞到被害人，然被告雖以誇張之動作（手故做大幅度揮動）欲碰撞被
    害人，仍無法碰觸到被害人身體，有原審勘驗及訊問筆錄在卷可按（一審卷四二
    －四五頁）。再就當時被告與被害人站立之位置，距離約一步近一公尺，被告身
    邊並無他物阻擋其轉身往反方向逃逸，且其轉身逃逸之地點係一條尚屬寬敞之巷
    道等情觀之（有原審現場拍攝之照片可參），衡情被告轉身要逃時應不可能撞到
    被害人身體，且被害人係在轉身喚人報案要逮捕被告時，被害人甲○○之身體左
    肩膀遭推，亦不可能係被告轉身要逃時手揮到被害人身體。綜合上情判斷，足見
    係被害人轉身喚人報警欲逮捕被告，被告為脫免逮捕，故意出手推被害人左肩膀
    後朝反方向逃逸之情，應屬灼然。被告所辯要係避究卸責之詞，不足採信。罪證
    明確，被告犯行堪以認定。
二、按所謂當場，固不以實施竊盜者尚未離去現場為限，即已離盜所，而尚在他人跟
    蹤追躡中者，仍不失為當場，最高法院二十八年上字第一九八四號著有判例。本
    件被告於被害人甲○○住宅三樓房間行竊財物後，從三樓跑下擬從側門逃出，遭
    李茂琳攔截，為脫免逮捕，徒手以強暴方式推李茂琳左肩膀一下後逃逸，甲○○
    即呼喊鄰居追捕，隨即在高雄縣鳳山市○○路二三０巷附近被捕各節，已如前述
    ，因而本件被告自竊取財物後，即在被害人及鄰居跟蹤追躡中，揆諸上開判例意
    旨，被告雖逃跑一段距離後始被逮捕，伊不失為當場；且被害人當時有轉身呼喊
    其員工「給我報案」，已表明報警逮捕被告之意思，公設辯護人抗辯被害人當時
    並無逮捕被告之舉動，縱被告有推了被害人一下，亦非為脫免被害人之逮捕，與
    準強盜罪構成要件有別一節，依上開說明，自屬無據。末查，被害人甲○○於原
    審供述「因為當時我靠被告很近，在旁邊有大理石的東西在：：：」（一審卷三
    七頁），和原審勘驗照片所示二人所站立之位置附近並無障礙物（大理石）之現
    場並不相同一節，雖然屬實，惟本件準強盜罪成立與否，審酌之重點在於被害人
    轉身喚人報警欲逮捕被告之際，被告為脫免逮捕，而「故意」出手推被害人左肩
    膀後朝反方向逃逸，而現場是否有大理石等障礙物存在，並不影響原審勘驗之結
    果，公設辯護人此部分抗辯，亦屬無據。
三、被告乙○○竊取被害人財物既遂後，因脫免逮捕而當場對被害人施以強暴之行為
    ，係犯刑法第三百二十九條之準強盜罪，並依同法第三百二十八條第一項科刑。
四、原審因而適用準強盜罪之規定，審酌被告素行尚非良好，其於竊取被害人財物後
    ，為脫免逮捕，而當場對被害人施以強暴，惟情節尚非嚴重等一切情狀量處有期
    徒刑三年一月；其認事用法並無不合，量刑亦甚妥適，被告上訴意旨否認犯罪指
    摘原判決不當，非有理由，應予駁回。
據上論結，應依刑事訴訟法第三百六十八條，判決如主文。
本案經檢察官郭振昌到庭執行職務。
中    華    民    國      九十      年       三       月      七        日
                              臺灣高等法院高雄分院刑事第二庭
                                  審判長法官  曾永宗
                                        法官  邱永貴
                                        法官  鄭月霞
右正本證明與原本無異。
如不服本判決，應於判決送達後十日內向本院提出上訴狀，其未述理由者並應於提
出上訴狀後十日內向本院補提理由書（應附繕本)。
                                      書記官  張寶花
中    華    民    國      九十      年       三       月       九       日
附錄：本判決論罪科刑法條：
刑法第三百二十九條
竊盜或搶奪，因防護贓物、脫免逮捕或湮滅罪證而當場施以強暴脅迫者，以強盜論。
刑法第三百二十八條第一項：
意圖為自己或第三人不法之所有，以強暴、脅迫、藥劑、催眠術或他法，至使不能抗
拒，而取他人之物或使其交付者，為強盜罪，處三年以上十年以下有期徒刑。
                                                                        Ｋ


司法院資訊處製作；財團法人民間司法改革基金會備份。
